最高法院刑事判決　　　　　　　　　 110年度台上字第5811號
上　訴　人　梁淑貞



上列上訴人因公共危險案件，不服臺灣高等法院中華民國110 年
6 月9 日第二審判決（110 年度交上訴字第44號，起訴案號：臺
灣新竹地方檢察署109 年度偵字第7459號），提起上訴，本院判
決如下：
    主  文
上訴駁回。
    理  由
一、按刑事訴訟法第377 條規定，上訴於第三審法院，非以判決
    違背法令為理由，不得為之。是提起第三審上訴，應以原判
    決違背法令為理由，係屬法定要件。如果上訴理由書狀並未
    依據卷內訴訟資料，具體指摘原判決不適用何種法則或如何
    適用不當，或所指摘原判決違法情事，顯與法律規定得為第
    三審上訴理由之違法情形，不相適合時，均應認其上訴為違
    背法律上之程式，予以駁回。
二、上訴人梁淑貞上訴意旨略稱：依卷內照片所示，我所駕駛之
    自小客車右後側雖然有凹痕，但無從判斷是新痕還是舊傷，
    且凹痕不大，僅如我握拳後之拳眼大小，我已在原審審理中
    陳明，詎料原審審判筆錄記載失真，載為「有點像我的手握
    拳有一點點凹洞的樣子，一個拳頭凹痕的樣子」，原審不察
    ，徒以有「一個拳頭凹痕」為據，逕認我所駕車輛所受撞擊
    力道非輕，理應知悉車禍肇事，顯然與客觀存在的經驗及論
    理法則有悖；其實，我當時確實不知有事故發生，也沒有承
    認該凹痕為本次車禍所造成，原審竟在無積極證據證明之情
    況下，以推測、擬制之方法，遽認我主觀上有肇事逃逸之（
    不確定）故意，顯然違反證據裁判原則，而有判決適用法則
    不當的違誤云云。
三、惟查：
    證據的取捨、證據證明力的判斷及事實的認定，都屬事實審
    法院的自由裁量、判斷職權；如其此項裁量、判斷，倘不違
    反客觀存在的經驗法則或論理法則，即無違法可指，觀諸刑
    事訴訟法第155條第1項規定甚明；且既已於判決內論敘其何
    以作此判斷的心證理由者，即不得單憑主觀，任意指摘其為
    違誤，而據為其提起第三審上訴的合法理由。
    關於上訴人如何具有肇事逃逸的主觀犯意乙節，原判決業於
    其理由欄貳─一─㈠㈡內，詳為剖析：上訴人不否認有與告
    訴人古喬瑩發生行車事故，致告訴人人車倒地、並受有左手
    挫傷、左手肘擦挫傷、頭部挫傷、左足部擦挫傷、左踝部擦
    挫傷等之傷害，未下車、逕自離去等情，除經告訴人於警詢
    、偵查及第一審審理中，證實上情外，並有診斷證明書、道
    路交通事故調查報告表㈠、㈡、道路交通事故現場圖、道路
    交通事故相片黏貼紀錄表、車損照片及現場監視器錄影光碟
    暨其影像擷圖、第一審勘驗筆錄等證在卷可參；參諸告訴人
    所騎乘之機車，一直行駛在上訴人之汽車同向外側右轉車道
    （非突然急速駛來）且持續前行，上訴人則係行駛在劃有禁
    止變換車道之中間直行車道，搶快向右變換至外側右轉車道
    （右轉）往建中路方向行駛，終至碰撞，衡以上訴人車身右
    後保險桿處除有刮擦痕跡外，尚有明顯凹陷，此有上訴人車
    輛之車損照片可稽，且上訴人駕駛車輛與告訴人碰撞後，使
    告訴人人車倒地，碰撞時間雖短，但力道非輕（足使車體產
    生形變、異音），所造成的聲響及車體晃動，亦與車內音樂
    有別，依一般人的日常生活經驗（注意能力），應可察覺事
    故的發生；衡諸相關各情，當知己身肇事並可預見有人受傷
    ，上訴人未下車處理或報警，即逕自離去，具有肇事逃逸的
    主觀犯意，乃認定上訴人確有如原判決事實欄所載之犯行，
    因而撤銷第一審關於此部分無罪之諭知，經比較新舊法，改
    判論處上訴人以（修正後刑法第185 條之4 第1 項前段）肇
    事逃逸罪刑（宣處有期徒刑6 月，併諭知易刑標準）並宣告
    緩刑2 年（另所犯過失傷害部分，經第一審判處拘役，未上
    訴，已先告確定）。原判決復對於上訴人矢口否認有肇事逃
    逸的故意，所為如同前揭上訴意旨之辯辭，如何係飾卸之詞
    ，不足採信，亦據卷內訴訟資料詳加指駁、敘明。
    以上所為事實認定及得心證理由，都有各項證據資料在案可
    稽，既係綜合調查所得之各項直接、間接證據而為合理推論
    ，自形式上觀察，即未違背客觀存在的經驗法則、論理法則
    。尚非僅憑筆錄中「一個拳頭凹痕」之文字記載，作為上訴
    人有罪的唯一論據，尤非單以推測或擬制之方法為裁判基礎
    ，要無上訴意旨所指違背經驗法則或判決適用法則不當之違
    法可言。此外，本件查獲經過，係警員在事故發生後調閱監
    視器過濾出可疑的車牌號碼後，通知上訴人到警所製作筆錄
    ，上訴人即於警詢時坦認在本件事故後有一車損「右後側有
    凹損」（見偵卷第5 、8 頁），並於偵查中為相同之供述（
    見偵卷第48頁背面），嗣於歷審審理中，就此車損之來由，
    並未有爭執（僅爭執凹痕不深、撞擊力道不大），亦同意此
    車損照片作為證據（見第一審卷第41、42、213 頁；原審卷
    第110 、132 、135-140 頁），甚至在原審審理中檢察官訊
    問時明白表示：這台車很新，之前應該是沒有撞擊痕等語（
    見原審卷第135 頁），再對照兩車發生碰撞之影像擷圖及車
    損相對位置，可認此車體凹痕確與本件事故具有關連性，原
    審本此推論，亦難謂與證據裁判原則有悖。
四、綜合前旨及其他上訴意旨，無非置原判決所為明白論斷於不
    顧，仍持已為原判決指駁之陳詞再事爭辯，及對於事實審法
    院取捨證據與自由判斷證據證明力之職權行使，徒以自己之
    說詞，任意指摘，或單純為事實上枝節性之爭辯，且未確實
    依據卷內訴訟資料而為指摘，要與法律規定得為第三審上訴
    理由之違法情形，不相適合。
五、依上說明，本件上訴人的上訴為違背法律上的程式，應予駁
    回。 
據上論結，應依刑事訴訟法第395條前段，判決如主文。
中    華    民    國   110    年    11    月    11    日
                  刑事第二庭審判長法  官  林  勤  純  
                                  法  官  王  梅  英  
                                  法  官  莊  松  泉  
                                  法  官  吳  秋  宏  
                                  法  官  李  釱  任  
本件正本證明與原本無異
                                  書記官
中    華    民    國   110    年    11    月    16    日